【裁判字號】    99,交聲,1066
【裁判日期】    991019
【裁判案由】    違反道路交通管理處罰條例聲明異議
【裁判全文】
臺灣士林地方法院交通事件裁定        99年度交聲字第1066號
原處分機關  臺北市交通事件裁決所
異  議  人
即受處分人  甲○○
上列異議人即受處分人因違反道路交通管理處罰條例案件，對於
臺北市交通事件裁決所於民國99年9 月1 日所為之處分（原處分
案號：北市裁罰字第裁22-AEY503560號）聲明異議，本院裁定如
下：
    主  文
異議駁回。
    理  由
一、異議意旨略以：異議人所有之車號CZJ-712 號重型機車，於
    民國99年7 月11日行經陽明山竹子湖路被員警攔下臨檢，以
    機車車牌懸掛斜度過大有翹牌之情形，依道路交通罰條例第
    12條之「不依規定位置懸掛車牌」舉發異議人違規，異議人
    當時解釋說因車禍後土除斷裂，原本的土除含燈要新臺幣1,
    200 多元，所以才購買較便宜之大牌架，異議人也問過許多
    車行，看過報導，認為伊裝的大牌架可以明顯看的清楚，亦
    無刻意躲避取締，大牌位置也無更改或加裝警方所稱之「活
    動式車牌架」，爰聲明異議求為撤銷原處分云云。
二、原處分意旨略以：異議人即受處分人甲○○所有車號CZJ-71
    2 號重機，於99年7 月11日凌晨1 點30分許，行經臺北市士
    林區○○○路，經警攔停舉發「已領有車牌不依指定位置懸
    掛」之違規，爰依道路交通管理處罰條例第12條第7 款之規
    定，處罰鍰新臺幣5,400 元整，並依同條例第12條第2 項之
    規定，吊銷牌照。
三、按汽車號牌懸掛位置，除原設有固定位置外，應依下列規定
    懸掛固定：三、機器腳踏車號牌每車1 面，應正面懸掛於車
    輛後端之明顯適當位置；汽車號牌不得變造損毀、塗抹或黏
    貼其他材料、加裝邊框或霓虹燈、裝置旋轉架、顛倒懸掛或
    以安裝其他器具之方式使不能辨認其牌號，並不得以他物遮
    蔽，如有污穢，致不能辨認其牌號時，應洗刷清楚，道路交
    通安全規則第11條第1 項第3 款前段、第2 項亦分別有明文
    規定。次按汽車已領有號牌而不依指定位置懸掛者，處汽車
    所有人3,600 元以上10,800元以下罰鍰，並禁止其行駛；上
    開違規之牌照吊銷之，道路交通管理處罰條例第12條第1 項
    第7 款、第2 項後段分別定有明文。又道路交通管理處罰條
    例所稱之汽車，依道路交通安全規則第2 條第1 項第1 款、
    道路交通管理處罰條例第3 條第8 款規定包括機器腳踏車，
    合先敘明。
四、經查：
  (一)證人即本件舉發員警黃忠仁到庭具結證稱：本件違規是伊舉
    發，當時異議人機車車牌旁邊是裝置銀色的鐵架，該鐵架是
    可以移動的，有兩支直直的架子，架子鎖的不是很緊，但在
    車尾燈還是擋泥板中間可以上下移動改變角度，約可移動達
    45度之角度，與一般車牌被固定完全無法移動差別很大，號
    牌在車廠原廠出廠時不會用這種旋轉架，如果使用這種旋轉
    架不可以通過車輛檢驗而取得行照等語明確（本院卷第22、
    23頁參照），復有證人庭呈之現場採證暨錄影翻拍照片共3
    幀足資佐證（見本院卷第26至27頁）；而異議人亦於本院訊
    問時亦陳稱：因為之前車禍才換這種架子；是伊兒子牽去車
    行處理的，伊不清楚為什麼要改成這個方式等語（本院卷第
    23、24頁參照）；可知本件違規車輛於原廠出廠時，號牌確
    實使用非活動式車牌架，係事後因故才更換為此種活動式車
    牌架。衡諸證人黃忠仁為警務人員，與異議人素不相識，亦
    無怨隙，其於本院調查時具結後就親身經歷之事為詳細之證
    述，所述並無明顯不合常理及矛盾之處，且所言受刑法偽證
    罪處罰之擔保，其證言自得為本院判斷之依據，是以堪認證
    人前開證述應屬事實。
  (二)按道路交通安全規則第11條所規定之將汽車號牌懸掛於車輛
    前後端之「明顯適當位置」並保持其「清晰明確無任何不能
    辨識牌號之情形」，是機車號牌之懸掛，當非僅懸掛於機車
    後端為已足，尚須其懸掛之角度、幅度，於該車輛行進中可
    達令用路人易於辨識該牌號之程度時，方符上揭規定意旨所
    指之「明顯適當位置」。據上開採證及蒐證錄影翻拍照片所
    示，異議人所有上開車輛懸掛CZJ-712 號之車號號牌1 面，
    雖有以正面懸掛於車輛後端之明顯位置，其號牌上亦未以他
    物遮掩，然其安裝之方式並未與車輛後方之車牌固定架平貼
    或靠近於車後擋泥板，而係於其後端之號牌鎖點處，加裝一
    向外延伸之鐵架，用以懸掛號牌，該鐵架用以鎖點之該面刻
    意向上揚起，明顯較一般機車上翹，雖於車輛靜止狀態，或
    可由上方俯視而辨識其號牌之牌號，然於該車行進間，依正
    常平行目視之狀態，交通值勤員警及一般用路人均難以於通
    常情形下清楚辨視該號牌上之牌號，足見異議人前開機車號
    牌之懸掛方式，確與前揭交通安全規則中所規定之機器腳踏
    車後方號牌應正面懸掛於車輛後端之「明顯適當位置」之要
    求不相符合，是異議人之違規事證明確。本件異議人所有之
    車牌號碼CZJ-712 號重機於前揭時地，其號牌既為上揚且移
    動寬幅45度之角度，並非若正常車牌係牢固於機車後端可供
    正常目視之狀態，此種活動式車牌難認合於道路交通安全規
    則第11條所規定之「明顯適當位置」並保持其「清晰明確無
    任何不能辨識牌號之情形」，因認本件異議人上開車輛確屬
    有「號牌不依指定位置懸掛」之違規情節，其遭警製單舉發
    之違規事證明確，堪予認定。
五、綜上所述，異議人確有於上開時、地違規不依指定位置懸掛
    車牌之行為，原處分機關依據前揭道路交通管理處罰條例第
    12條第1 項第7 款、第12條第2 項之規定，裁處異議人罰鍰
    5,400 元，並吊銷牌照，核無違誤。本件異議人之異議為無
    理由，應予駁回。
據上論斷，應依道路交通案件處理辦法第19條，裁定如主文。
中    華    民    國    99    年    10    月    19    日
                  交通法庭法  官  吳維雅
以上正本證明與原本無異。
如不服本裁定應於送達後5 日內向本院提出抗告狀。
                          書記官  劉育君
中    華    民    國    99    年    10    月    19    日

司法院資訊處製作；財團法人民間司法改革基金會備份。
